臺灣高等法院民事裁定
110年度抗字第1390號
抗  告  人  廖文鐸  
代  理  人  張譽尹律師

上列抗告人因與相對人捷冠資訊科技股份有限公司間返還公司印
鑑等強制執行事件，聲明異議，對於中華民國110年10月26日臺
灣臺北地方法院110年度執事聲字第105號所為裁定提起抗告，本
院裁定如下：
    主  文
抗告駁回。
抗告費用由抗告人負擔。
    理  由
一、按強制執行法第123條規定：「執行名義係命債務人交付一
    定之動產而不交付者，執行法院得將該動產取交債權人。債
    務人應交付之物為書據、印章或其他相類之憑證而依前項規
    定執行無效果者，得準用第121條、第128條第1項之規定強
    制執行之。」同法第121條規定：「債務人對於第三人之債
    權或其他財產權持有書據，執行法院命其交出而拒絕者，得
    將該書據取出，並得以公告宣示未交出之書據無效，另作證
    明書發給債權人。」
二、經查：　　
㈠、本件相對人以臺灣臺北地方法院（下稱原法院）101年度訴字
    第3166號判決、本院102年度上字第674號判決及最高法院10
    4年度台上字第1600號確定裁定為執行名義（下稱系爭執行
    名義），向原法院民事執行處（下稱執行法院）聲請對抗告
    人強制執行，經執行法院先後以104年度司執字第123491號
    （下稱司執123491號）、108年度司執更一字第19號（下稱
    司執更一19號）強制執行事件 (下稱系爭執行事件）受理，
    並以執行命令限期令抗告人自動履行系爭執行名義所示「應
    將相對人民國101年4月13日股東會議事錄」（下稱系爭議事
    錄）等文件返還相對人之義務；抗告人遂依強制執行法第12
    3條第2項準用同法第121條規定，聲請就系爭議事錄公告宣
    示無效而另作證明書發給相對人，惟經執行法院以系爭議事
    錄並無上開規定之適用為由，以裁定駁回其聲請（誤為駁回
    聲明異議，應由執行法院自行以裁定更正）（下稱原處分）
    ，抗告人不服，聲明異議，經原法院以同一理由，裁定駁回
    其異議（下稱原裁定），於法核無不當。
㈡、抗告人之抗告意旨略以：強制執行法第123條第2項所定「書
    據、印章或其他相類之憑證」，文義上未限於「債權人得據
    以向該管機關申請新書據者為限」，且原裁定未審酌強制執
    行法第123條第2項於85年10月9日增訂前，司法院曾有73年7
    月20日（73）廳民二字第553號函、82年5月1日（82）廳民
    二字第079829號函之法律問題研究意見，而將上開規定準用
    同法第121條第1項之範圍，限縮解釋為「應以債權人得據以
    向該管機關申請新書據者為限」，實有商榷餘地；又自合憲
    及合目的性解釋而言，上開規定之「書據、印章或其他相類
    之憑證」，應解釋為只要能以公告宣示無效，另作證明書發
    給債權人，即可滿足債權人之利益者，均屬該項規定之「書
    據、印章或其他相類之憑證」，原裁定之見解過於設限且欠
    缺依據，應予廢棄云云。惟查：
　　⒈按強制執行法第123條第2項規定係於85年10月9日增訂公布
      ，而其立法理由係謂：「執行名義係命債務人交付書據、
      印鑑章或其他相類憑證物件，施以直接強制取交無效果時
      ，宜規定執行法院得宣示其未交出之物件無效，俾債權人
      得據以向該管機關申請新書據或申請變更新印鑑。而債務
      人拒絕交付此類憑證物件者，即屬應為一定之交付行為而
      不為，亦可準用不可代替行為請求權之執行方法，迫使債
      務人履行其交付義務，爰增列第2項之規定，以資因應。
      」據此，可知上開規定所謂執行法院得準用同法第121條
      之規定，以公告宣示債務人未交出之書據、印章或其他相
      類之憑證無效，並另作證明書發給債權人者，應係指債權
      人得據執行法院所發給之證明書，向該管機關申請新書據
      或申請變更新印鑑，性質上係供證明一定權利，得由執行
      法院宣示其無效之類此憑證物件而言，應不及於無類此證
      明權利性質之文書物件。
　　⒉次按法律上所謂準用，係法律明定將關於某種事項（法律
      事實）所設規定，適用於其相同或相類似之事項上，倘其
      與既有法律所規範之事項並非相同或相類似者，即無準用
      可言（最高法院100年度台抗字第893號、99年度台抗字第
      900號裁判要旨參照）。參之前引強制執行法第121條，其
      所定得由執行法院公告宣示無效而另作證明書發給債權人
      之執行標的，乃以證明債務人對第三人之債權或其他財產
      權成立及存在之權利書據為限，不及於無類此證明權利性
      質之文書。則得準用此規定之同法第123條第2項所定書據
      、印章或其他相類憑證，自無逸脫此規定執行標的性質之
      餘地。準此，依上開強制執行法第123條第2項之立法理由
      ，而將該規定得準用同法第121條之執行標的限於債權人
      得向該管機關申請新書據或申請變更新印鑑之類此憑證物
      件，核與同法第121條界定之標的性質相符，殊無抗告人
      所稱過於設限且欠缺依據之問題。
　　⒊又就股份有限公司之股東會議事錄，公司法第183條第1項
      、第4項係規定：「股東會之議決事項，應作成議事錄，
      由主席簽名或蓋章，並於會後20日內，將議事錄分發各股
      東。」「議事錄應記載會議之年、月、日、場所、主席姓
      名、決議方法、議事經過之要領及其結果，在公司存續期
      間，應永久保存。」準此，股東會議事錄，性質上應係供
      證明股東會會議過程事實之記錄文書，非證明一定權利成
      立及存在之權利書據。則揆之前述，股東會議事錄自非屬
      強制執行法第123條第2項所定得準用同法第121條規定，
      由執行法院以公告宣示無效，並另作證明書發給債權人之
      「書據、印章或其他相類之憑證」。乃原裁定認並無依抗
      告人之聲請，依強制執行法第123條第2項準用同法第121
      條規定，以公告宣示抗告人所未交出之系爭議事錄無效，
      另作證明書發給債權人之餘地，所持法律見解，應屬妥適
      ，尚無不合。
　　⒋再查，系爭執行名義所示關於抗告人應返還之系爭議事錄
      ，抗告人前於本院102年度上字第674號事件審理中，以10
      3年11月2日上訴理由七狀提出予本院（見司執123491號卷
      一第96至98頁，另見司執更一19號卷一第137頁），堪認
      該抗告人自行提出之系爭議事錄版本，即為系爭執行名義
      所示其應交付之系爭議事錄（最高法院106年度台抗字第8
      63號裁定意旨參照）。至抗告人於系爭執行事件提出之另
      件議事錄（見系爭執行事件卷一第139頁），與系爭議事
      錄之內容不同，係其事後重新用印製作，為抗告人所不否
      認（見系爭執行事件卷一第132至134頁），則抗告人於系
      爭執行事件提出之另件議事錄，與系爭執行名義所示其應
      返還之系爭議事錄，即非同一之物。乃抗告人以其已提出
      另件議事錄而謂其已履行系爭執行名義所示之義務云云（
      見原法院卷第19頁），並主張執行法院應以公告宣示系爭
      議事錄無效，難謂有據。
　　⒌至抗告人所稱司法院73年7月20日（73）廳民二字第553號
      函、82年5月1日（82）廳民二字第079829號函之法律問題
      研究意見，均係於強制執行法第123條第2項增訂前，前者
      係有關執行名義命債務人交還土地所有權狀及印章，應適
      用強制執行法第五章關於物之交付請求權之執行，無同法
      第101條所定公告宣示債務人應交出之書據無效之規定適
      用餘地，後者係有關執行名義命債務人交付公司股票，應
      依同法第123條規定以直接強制方法取交債權人，並得依
      同法第22條第1項所定間接強制方法迫使其覆行義務，並
      得因債務人負有履行交付行為義務，且非他人所能代為履
      行，而得依同法第128條第1項所定間接強制方法定其履行
      期間及逾期不履行應賠償數額，同無上開同法第101條規
      定適用餘地。核均與強制執行法第123條第2項增訂後得準
      用同法第121條由執行法院以公告宣示未交出之書據無效
      及另作證明書發給債權人之執行標的範疇之解釋無涉。抗
      告人據此主張原裁定見解有誤，亦非可採。
㈢、從而，執行法院司法事務官以系爭議事錄並無強制執行法第1
    23條第2項準用同法第121條規定之適用，而以原處分駁回抗
    告人之異議；及原法院維持原處分，而以原裁定駁回抗告人
    之異議，於法均無違誤。抗告意旨仍執前詞指摘原處分及原
    裁定不當，求予廢棄，為無理由。
三、據上論結，本件抗告為無理由。爰裁定如主文。　　　　　
中　　華　　民　　國　　111 　年　　1 　　月　　 27 　日
                    民事第九庭   
                        審判長法  官  楊絮雲
                              法  官  郭顏毓
                              法  官  陳賢德
正本係照原本作成。
本裁定除以適用法規顯有錯誤為理由外，不得再抗告。如提起再
抗告，應於收受送達後10日內委任律師為代理人向本院提出再抗
告狀。並繳納再抗告費新臺幣１千元。
中　　華　　民　　國　　111 　年　　1 　　月　　27　　日
　　　　　　　　　　　　    　書記官　張佳樺